臺灣桃園地方法院民事判決　　　　　　 100年度簡上字第37號
上 訴 人　陳源勝
被上訴人　呂美娟
上列當事人間請求損害賠償事件，上訴人對於民國100 年2 月18
日本院中壢簡易庭99年度壢簡字第976 號第一審判決提起上訴，
於100 年10月11日言詞辯論終結，本院判決如下：
    主  文
上訴駁回。
第二審訴訟費用由上訴人負擔。
    事實及理由
一、按簡易訴訟程序之第二審程序為訴之變更或追加，非經他造
    同意，不得為之，但第255 條第1 項第2 款至第6 款情形，
    不在此限，此觀民事訴訟法第436 條之1 第3 項準用同法第
    446 條第1 項規定自明。本件上訴人於原審起訴時主張因遭
    受被上訴人公然侮辱之行為，而受有精神上損害，請求被上
    訴人給付精神損害慰撫金新臺幣（下同）33萬元，及自起訴
    狀繕本送達被上訴人之翌日起至清償日止，按年息5%計付利
    息。而上訴人提起上訴後，除於上訴狀追加主張被上訴人私
    闖上訴人住家之行為，使上訴人生命受到威脅而受有精神上
    之損害，並於本院100 年5 月31日準備程序期日就被上訴人
    私闖上訴人住家之部分請求被上訴人應給付5 萬元，核該訴
    之追加與上訴人於原審之請求基礎事實同一，應予准許。惟
    上訴人嗣又於100 年10月11日言詞辯論期日表明不再請求侵
    入住宅部分之損害賠償，是本院就該部分自無庸予以審酌，
    先予敘明。
二、上訴人起訴主張：
  (一)被上訴人向上訴人頂讓原設於桃園縣龍潭鄉○○路49號之龍
    潭煤氣行，並承租該址1 樓經營，惟被上訴人於頂讓該龍潭
    煤氣行後，屢因租用空間、出入、車位等問題與上訴人發生
    爭執，且曾因龍潭煤氣行瓦斯桶有短少情形，認係上訴人所
    竊，但上訴人被訴竊盜罪嫌，業經判決無罪確定，另被上訴
    人復因懷疑上訴人拉走被上訴人龍潭瓦斯行之客戶，而於民
    國98年3 月28日下午，在有多數人在場，且係不特定人得共
    見共聞之桃園縣龍潭鄉○○路49號門口，基於公然侮辱之犯
    意，以臺語「賊仔形、夭壽」、「賊仔形、賊仔形」、「那
    是神經病做的行為」、「賊仔、賊仔、作賊仔」、「你去給
    人幹啦」等足以貶損上訴人人格之言詞辱罵上訴人，該案業
    經本院刑事庭判處被上訴人拘役30日確定。而上訴人因被上
    訴人之侮辱，好幾天睡不著，受有精神上之損害，為此，爰
    依法請求被上訴人賠償精神慰撫金，並聲明：被上訴人應給
    付上訴人33萬元，及自起訴狀繕本送達被上訴人之翌日起至
    清償日止，按週年利率百分之5 計算之利息；願供擔保，請
    准宣告假執行。
  (二)原審判命被上訴人賠償上訴人精神慰撫金3,000 元，其餘部
    分均遭駁回，然被上訴人和訴外人巫俊瑩帶同4 人於98年3
    月28日下午私闖上訴人位於桃園縣龍潭鄉○○路49號住家，
    藉故行打罵上訴人之實，上訴人生命已受到威脅，所受損害
    絕不只值3,000 元，請求依被上訴人之犯罪事實而為判決，
    勿依上訴人之經濟狀況而為判決，爰提起上訴，並聲明：1.
    原判決關於駁回上訴人後開第二項之訴部分廢棄；2.被上訴
    人應再給付上訴人5 萬元，及自起訴狀繕本送達被上訴人之
    翌日起至清償日止按週年利率百分之5 計算之利息。
三、被上訴人則辯稱：上訴人將龍潭煤氣行之經營權讓與被上訴
    人，並出租桃園縣龍潭鄉○○路49號1 樓房屋予被上訴人，
    且已收取被上訴人所交付之讓與金及租金，然上訴人竟意圖
    為自己不法之所有，竊取龍潭煤氣行之瓦斯桶共計45桶，業
    經臺灣桃園地方法院檢察署提起公訴，並經本院判處有期徒
    刑3 月，惟案件經上訴後，因上訴人有請律師，上訴審改判
    為無罪，被上訴人實為被害人，且被上訴人承租上址1 樓房
    屋時，上訴人在未得被上訴人同意下，卻使用1 樓大部分空
    間，甚至在被上訴人之辦公桌上方安裝攝影機，上訴人實有
    大於被上訴人之重大過失；原審判決並無不備理由之違誤，
    上訴人之上訴實無理由等語。並聲明：駁回上訴。
四、經查，上訴人主張被上訴人於上開時、地公然侮辱上訴人之
    事實，業經本院99年度壢簡字第896 號、99年度簡上字第82
    0 號刑事案件認定被上訴人公然侮辱犯行成立，並判處被上
    訴人拘役30日確定在案，足證上訴人此部分主張為真。
五、另按「因故意或過失，不法侵害他人之權利者，負損害賠償
    責任。」、「不法侵害他人之身體、健康、名譽、自由、信
    用、隱私、貞操，或不法侵害其他人格法益而情節重大者，
    被害人雖非財產上之損害，亦得請求賠償相當之金額。」，
    民法第184 條第1 項前段、第195 條第1 項前段分別定有明
    文。本件被上訴人公然辱罵上訴人，已足以毀損上訴人之名
    譽乙節，業如前述。是上訴人請求被上訴人依上開規定賠償
    精神上之損害，依法有據。茲審酌上訴人為國中畢業，職業
    為維修熱水器、瓦斯爐，每月收入約為10餘萬元，名下有汽
    車、多筆土地、房屋及投資事業，而被上訴人則為高職畢業
    ，目前經營瓦斯行，每月收入約2 、3 萬元，名下亦有土地
    、房屋及投資等資產等情，並兼衡本件被上訴人公然侮辱上
    訴人之動機、侮辱之內容、兩造間爭執之起因及上訴人所受
    精神損害之程度等一切情狀，認上訴人請求之精神慰撫金於
    3,000 元範圍內，尚屬合理，應予准許，逾此範圍之請求為
    無理由，應予駁回。
六、再按遲延之債務，以支付金錢為標的者，債權人得請求依法
    定利率計算之遲延利息，民法第233 條第1 項前段定有明文
    。因之，上訴人自有權就本院上開認定被上訴人所應給付之
    3, 000元部分請求依週年利率5%計算之遲延利息。
七、綜上所述，上訴人基於侵權行為之法律關係訴請被上訴人給
    付3,000 元及自起訴狀繕本送達被上訴人之翌日（即99年6
    月8 日）起至清償日止按週年利率5%計算之利息之範圍內，
    為有理由，應予准許。至上訴人逾上開數額以外之請求，則
    為無理由，應予駁回。是原審判命被上訴人依上開3,000 元
    之金額如數給付並加計利息，於法並無違誤。上訴意旨指摘
    原判決除確定部分外為不當，求予廢棄改判，為無理由，應
    駁回其上訴。
八、本件事證已臻明確，兩造其餘之主張、陳述及所提之證據資
    料，核與判決結果無何影響，爰不一一論述，附此敘明。
九、據上論結，本件上訴為無理由，依民事訴訟法第436 條之1
    第3 項、第449 條第1 項、第78條，判決如主文。
中    華    民    國    100   年     11    月    1    日
               民事第一庭  審判長法  官  郭琇玲
                                 法  官  林哲賢
                                 法  官  魏于傑
上為正本係照原本作成。
不得上訴。
中    華    民    國   100    年    11    月    2     日
                                 書記官  黃瓊儀